臺灣高等法院刑事判決　　　　　　　　100年度上訴字第224號
上　訴　人
即　被　告　戴又中
選任辯護人　林照雄律師
上列上訴人即被告因違反毒品危害防制條例案件，不服臺灣基隆
地方法院九十九年度訴字第五三號，中華民國九十九年十一月十
七日第一審判決（起訴案號：臺灣基隆地方法院檢察署九十八年
度偵字第五二一七號），提起上訴，本院判決如下：
    主  文
原判決撤銷。
戴又中所犯如附表一編號一至四所示之罪，各處如附表一編號一
至四所示之主刑及從刑。應執行有期徒刑陸年陸月，扣案之第三
級毒品愷他命捌包（驗餘總純質淨重貳陸捌點零貳公克）併同難
以完全析離之包裝袋捌只（約肆點肆玖公克）、搭配門號000
0000000號之Sony Ericsson牌行動電話壹支（不含ＳＩ
Ｍ卡壹張）、搭配門號0000000000號之Nokia牌行動
電話壹支（含ＳＩＭ卡壹張）、販毒用筆記壹張均沒收，未扣案
之販賣第三級毒品所得財物新臺幣貳萬貳仟伍佰元沒收，如全部
或一部不能沒收時，以其財產抵償之、未扣案之共同販賣第三級
毒品所得財物新臺幣伍仟元與李國賢連帶沒收，如全部或一部不
能沒收時，以其與李國賢之財產連帶抵償之。
    事  實
一、戴又中明知愷他命（即Ketamine，又稱Ｋ他命）屬毒品危害
    防制條例第二條第二項第三款規定之第三級毒品，不得販賣
    ，竟意圖營利而基於販賣第三級毒品Ｋ他命以資牟利之犯意
    ，以其所有搭配門號0000000000號之Sony Erics
    son牌行動電話一支（ＳＩＭ卡一張則係向人借用非戴又中
    所有）作為販賣第三級毒品愷他命之聯絡工具，先後二次於
    下列之時間、地點，販賣第三級毒品愷他命予李國賢，並以
    其所有之筆記一張用以記載與李國賢之價金往來情形：
（一）戴又中以其所有之前揭門號0000000000號行動
      電話一支與李國賢所有搭配門號0000000000號
      之Nokia牌行動電話一支聯絡後，而於民國九十八年十月
      二十五日，由李國賢前往戴又中當時位於基隆市安樂區○
      ○○街六十二巷六十四號五樓居住處所內，以每公克新臺
      幣（下同）七百五十元之價格，將第三級毒品愷他命十公
      克販賣予李國賢，惟戴又中向李國賢言明，可待李國賢將
      第三級毒品愷他命販售完罄再給付價金，李國賢遂以其所
      有前揭門號0000000000號行動電話一支為販賣
      第三級毒品之聯繫工具，而於附表二編號一至六所示之時
      間、地點，以如附表二編號一至六所示之數量、價格，將
      第三級毒品愷他命販賣予馬郁涵，李國賢於上開第三級毒
      品愷他命販售及自行施用完畢後，戴又中即於九十八年十
      月三十一日，前往李國賢位於「東方帝景」社區之基隆巿
      仁一路二五七號十九之三住處內，向李國賢收取價金七千
      五百元。
（二）戴又中再以其所有之前揭門號0000000000號行
      動電話一支與李國賢所有前揭門號0000000000
      號行動電話一支聯絡後，而於九十八年十一月八日，由李
      國賢前往戴又中當時位於基隆市安樂區○○○街六十二巷
      六十四號五樓居住處所內，以每公克七百五十元之價格，
      將第三級毒品愷他命二十公克販賣予李國賢，另又將第三
      級毒品愷他命二十公克交由李國賢保管，李國賢復以門號
      0000000000號行動電話一支作為販賣第三級毒
      品之聯繫工具，於附表二編號七至十三所示時間、地點，
      而以如附表二編號七至十三所示之數量、價格將第三級毒
      品愷他命販賣予馬郁涵，李國賢於上開毒品販售及自行施
      用完畢後，戴又中即於九十八年十一月二十日，前往李國
      賢位於「東方帝景」社區之基隆巿仁一路二五七號十九之
      三住處內，向李國賢收取價金一萬五千元。
二、戴又中復邀同亦明知愷他命屬毒品危害防制條例第二條第二
    項第三款規定之第三級毒品不得販賣之李國賢，兩人共同意
    圖營利而基於販賣第三級毒品愷他命以資牟利之犯意聯絡，
    分別由戴又中利用其所有之門號0000000000號行
    動電話一支、李國賢則利用其所有之門號00000000
    00號行動電話一支，作為販賣第三級毒品愷他命，先後於
    下列時間、地點，共同販賣第三級毒品愷他命：
（一）戴又中於九十八年十一月十一日，欲將第三級毒品愷他命
      二十公克，以二萬元之價格販售予胡晏慎，當胡晏慎以門
      號0000000000號行動電話與戴又中使用之門號
      0000000000號行動電話聯絡後，戴又中即於電
      話中向胡晏慎表示直接向李國賢拿取愷他命，胡晏慎遂與
      李國賢聯繫，李國賢於同日以門號0000000000
      號行動電話撥打戴又中使用之門號0000000000
      號行動電話，向戴又中確認上開情節，且係由戴又中與胡
      晏慎自行結算金錢後，李國賢即於九十八年十一月十四日
      晚間二十三時許，在基隆巿東方帝景大樓之「ＯＫ便利商
      店」前，將戴又中於九十八年十月二十五日交付保管之第
      三級愷他命二十公克交予胡晏慎（嗣胡晏慎於九十八年十
      一月十五日晚間十九時許，因攜帶上開購得之愷他命十八
      包，行經基隆巿仁一路與愛三路口時為警查獲）。直至九
      十八年十一月十八日，戴又中撥打電話向胡晏慎催討上開
      購買第三級毒品愷他命價金及胡晏慎另積欠之金錢，另囑
      李國賢前往基隆巿精一路舊大華戲院附近，向胡晏慎收款
      ，胡晏慎遂於同日傍晚在舊大華戲院附近，將五千元交予
      李國賢以給付部分購買第三級毒品愷他命之價金，再由李
      國賢將上開五千元轉交予戴又中。
（二）戴又中、李國賢復共同意圖營利而基於販入第三級毒品愷
      他命再賣出牟利之犯意聯絡，而於九十八年十一月十八日
      ，推由戴又中在臺北市○○○路○段「統領百貨」樓下之
      「ＬＵＸＹ」夜店內，以十九萬五千元之價格，向真實姓
      名年籍不詳綽號「阿傑」之成年男子販入第三級毒品愷他
      命四百五十公克後，再持往李國賢前揭位於「東方帝景」
      社區之基隆巿仁一路二五七號十九之三住處囑其藏放，兩
      人並伺機尋找買主售出，而戴又中復行竟基於轉讓第三級
      毒品愷他命之犯意，當場向李國賢表示如李國賢需用第三
      級毒品愷他命時，可從中取用，而以低於購入之原價（購
      入價格為每公克四百三十三．三三元，即一萬九千五百元
      除以四百五十公克）即每公克均以三百八十元之價格有償
      轉讓第三級毒品愷他命予李國賢，並表示可待李國賢實際
      取用數量確定後再行給付（戴又中上開轉讓第三級毒品愷
      他命之犯行，未據檢察官於起訴書之犯罪事實欄敘及，故
      未經檢察官起訴，另李國賢部分，檢察官於起訴書之犯罪
      事實欄三已敘明：戴又中販入上開第三級毒品愷他命後交
      付予李國賢循上開事實欄三（一）之模式販售牟利，原審
      就檢察官一併起訴李國賢此部分共同販賣第三級毒品愷他
      命部分漏判，其漏判部分之訴訟關係，並未消滅，應由檢
      察官向原審請求補充判決）。李國賢隨即將上開戴又中所
      販入之第三級毒品愷他命藏放在基隆巿金華街二六九號地
      下一樓電梯前風管內，並於九十八年十一月十九日至十一
      月二十六日間某日，分二次從上開第三級毒品愷他命各二
      次取用五十公克總計一百公克，戴又中即以此方式有償轉
      讓上開第三級毒品愷他命予李國賢。
    嗣因警方接獲線報查悉持用門號0000000000號行
    動電話及門號0000000000號行動電話之戴又中、
    李國賢有販賣毒品之情事，乃向臺灣基隆地方法院聲請核發
    通訊監察書，經法院核准後，持續上線監聽戴又中所使用之
    前揭門號0000000000號行動電話及李國賢所使用
    之前揭門號0000000000號行動電話，而監聽查知
    戴又中、李國賢有販賣第三級毒品愷他命之情事，乃報請臺
    灣基隆地方法院檢察署檢察官指揮偵辦，並於九十八年十一
    月二十六日持檢察官拘票，在前揭李國賢位於「東方帝景」
    社區之基隆巿仁一路二五七號十九之三住處拘獲戴又中、李
    國賢，復經警附帶搜索，在李國賢身上扣得前揭門號000
    0000000號行動電話一支、在戴又中扣得前揭門號0
    000000000號行動電話一支及戴又中犯上開事實欄
    一（一）、（二）所示犯行供作記載與李國賢間金錢往來之
    筆記一張，再由警方帶同戴又中前往基隆巿金華街二百六十
    九號地下一樓電梯前風管，取出戴又中、李國賢前揭事實欄
    二（二）所示販入之剩餘第三級毒品愷他命八包（驗前總純
    質淨重二百六十八．０九公克，經取０．０七公克鑑驗用罄
    ，驗餘總純質淨重為二百六十八．０二公克）。
三、案經基隆市警察局移請臺灣基隆地方法院檢察署檢察官偵查
    後起訴。
    理  由
壹、證據能力部分：
一、按被告之自白，非出於強暴、脅迫、利誘、詐欺、疲勞訊問
    、違法羈押或其他不正之方法，且與事實相符者，得為證據
    ，刑事訴訟法第一百五十六條第一項定有明文。查本件被告
    戴又中於原審九十九年一月二十五日訊問時所為之自白（詳
    訴字第五三號卷一第九頁至第十一頁），被告戴又中及其選
    任辯護人於本院審理中皆表示：對於被告戴又中在原審所言
    ，沒有意見，同意作為證據等語（詳本院一百年三月十六日
    審判筆錄第十三頁），且被告戴又中復於本院準備程序時表
    示：於原審法官訊問時所為之陳述，是出於任意性，非出於
    強暴脅迫等語（詳本院一百年二月十四日準備程序筆錄第三
    頁），是被告戴又中於原審審理中之自白部分自得作為證據
    。
二、證人李國賢於原審中準備程序中以被告之身分所為之供述部
    分，有證據能力：
    按「刑事訴訟法第一百五十八條之三規定：『證人、鑑定人
    依法應具結而未具結者，其證言或鑑定意見，不得作為證據
    。』所謂『依法應具結而未具結者』，係指檢察官或法官依
    刑事訴訟法第一百七十五條之規定，以證人身分傳喚被告以
    外之人（證人、告發人、告訴人、被害人、共犯或共同被告
    ）到庭作證，或雖非以證人身分傳喚到庭，而於訊問調查過
    程中，轉換為證人身分為調查時，此時其等供述之身分為證
    人，則檢察官、法官自應依本法第一百八十六條有關具結之
    規定，命證人供前或供後具結，其陳述始符合第一百五十八
    條之三之規定，而有證據能力。若檢察官或法官非以證人身
    分傳喚而以告發人、告訴人、被害人或共犯、共同被告身分
    傳喚到庭為訊問時（例如刑事訴訟法第七十一條、第二百十
    九條之六第二項、第二百三十六條之一第一項、第二百四十
    八條之一、第二百七十一條第二項、第二百七十一條之一第
    一項），其身分既非證人，即與『依法應具結』之要件不合
    ，縱未命其具結，純屬檢察官或法官調查證據職權之適法行
    使，當無違法可言。而前揭不論係本案或他案在檢察官面前
    作成未經具結之陳述筆錄，係屬被告以外之人於偵查中向檢
    察官所為之陳述，本質上屬於傳聞證據，基於保障被告在憲
    法上之基本訴訟權，除該被告以外之人死亡、身心障礙致記
    憶喪失或無法陳述、滯留國外或所在不明而無法傳喚或傳喚
    不到、或到庭後拒絕陳述等情形外，如已經法院傳喚到庭具
    結而為陳述，並經被告之反對詰問，前揭非以證人身分而在
    檢察官面前未經具結之陳述筆錄，除顯有不可信之情況者外
    ，得為證據，並應於判決內敘明其符合傳聞證據例外之理由
    ；又前揭非以證人之身分在審判中之陳述筆錄，倘該被告以
    外之人已經法院以證人身分傳喚到庭並經具結作證，且由被
    告為反對詰問，或有前揭傳喚不能或詰問不能之情形外，該
    未經具結之陳述筆錄因屬審判上之陳述，自有證據能力；若
    係在另案法官面前作成之陳述筆錄，本質上亦屬傳聞證據，
    自得依本法第一百五十九條之一第一項之規定，認有證據能
    力。不能因陳述人未經具結，即一律適用本法第一百五十八
    條之三之規定，排除其證據能力。」（詳最高法院九十六年
    度台上字第三五二七號判決意旨）。查證人李國賢於原審準
    備程序中以被告身分向法官所為供述之內容，雖未經具結，
    惟法官當時係以被告身分傳喚而為訊問，其身分既非證人，
    即與依法應具結之要件不合，縱未命其具結，純屬法官調查
    證據職權之適法行使，當無違法可言，上開陳述本質上屬於
    傳聞證據，惟嗣後於原審時已依法對證人李國賢以證人身分
    到庭具結而為陳述，並經被告戴又中及其選任辯護人於原審
    審理中對證人李國賢進行交互詰問，則前揭非以證人身分而
    在法官面前未經具結之陳述筆錄，亦無顯不可信之情況，依
    前揭最高法院判決意旨，自有證據能力。
三、按「所謂被告以外之人於審判外之陳述，係指被告以外之人
    就其曾經參與或見聞之事實，事後追憶並於審判外為陳述者
    而言。如被告以外之人係被告犯罪之共同正犯、共犯、相對
    人、被害人或其他關係人，而於被告實行犯罪行為時與被告
    為言詞或書面對談，且其對話之本身即係構成被告犯罪行為
    之部分內容者，因非屬其事後就曾經與聞之事實所為之追憶
    ，自與審判外之陳述有間，二者不容混淆。又國家基於犯罪
    偵查之目的，對被告或犯罪嫌疑人進行通訊監察，乃係以監
    控與過濾受監察人通訊內容之方式，蒐集對其有關之紀錄，
    並將該紀錄予以查扣，作為認定犯罪與否之證據，屬於刑事
    訴訟上強制處分之一種，而監聽係通訊保障及監察法（下稱
    通保法）第十三條第一項所定通訊監察方法之一，司法警察
    機關依法定程序執行監聽取得之錄音，係以錄音設備之機械
    作用，真實保存當時通訊之內容，如通訊一方為受監察人，
    司法警察在監聽中蒐集所得之通訊者對話，若其通話本身即
    係被告進行犯罪中構成犯罪事實之部分內容，則依前開說明
    ，自與所謂『審判外之陳述』無涉，應不受傳聞法則之規範
    ，當然具有證據能力。至司法警察依據監聽錄音結果予以翻
    譯而製作之監聽譯文，屬於文書證據之一種，於被告或訴訟
    關係人對其譯文之真實性發生爭執或有所懷疑時，法院固應
    依刑事訴訟法第一百六十五條之一第二項規定，以適當之設
    備，顯示該監聽錄音帶之聲音，以踐行調查證據之程序，俾
    確認該錄音聲音是否為通訊者本人及其內容與監聽譯文之記
    載是否相符；或傳喚該通訊者；或依其他法定程序，為證據
    調查。倘被告或訴訟關係人對該通訊監察譯文之真實性並不
    爭執，即無勘驗辨認其錄音聲音之調查必要性，法院於審判
    期日如已踐行提示監聽譯文供當事人辨認或告以要旨，使其
    表示意見等程序並為辯論者，其所為之訴訟程序即無不合。
    依卷附通訊監察書及附表之記載，檢察官依行為時之通保法
    第五條第一項第十款規定核發通訊監察書，由司法警察執行
    通訊監察，其監聽錄音蒐證程序應屬合法。」（詳最高法院
    九十七年度台上字第五九四０號判決意旨）。經查本件對於
    被告戴又中、證人李國賢所使用之門號000000000
    0號行動電話及門號0000000000號行動電話施以
    通訊監察，事前已經臺灣基隆地方法院檢察官依法核發通訊
    監察書，此有臺灣基隆地方法院檢察署通訊監察書及電話附
    表在卷可參（詳警聲搜字第五九二號卷第五頁至第八頁），
    程序未見違法情事，而前揭被告戴又中所使用之門號000
    0000000號行動電話與李國賢所使用之門號0000
    000000號行動電話之對話內容，被告戴又中就前揭對
    話內容之真實性並不爭執。由上可知，本件警察機關依法定
    程序執行監聽取得之錄音，其通話本身即係被告進行犯罪中
    構成犯罪事實之部分內容，則依前開說明，自與所謂「審判
    外之陳述」無涉，不受傳聞法則之規範，當然具有證據能力
    ，且被告戴又中復就前揭監聽錄音之真實性並不爭執，自有
    證據能力；至司法警察依據監聽錄音結果予以翻譯而製作之
    監聽譯文，屬於文書證據之一種，被告戴又中及其選任辯護
    人對該通訊監察譯文之真實性亦不爭執，且經踐行提示前揭
    監聽譯文供被告戴又中及其選任辯護人辨認及告以要旨，使
    其表示意見等程序並為辯論，依上開說明，本案卷內相關監
    聽譯文應有證據能力。
四、又按「鑑定之經過及其結果，應命鑑定人以言詞或『書面』
    報告」，刑事訴訟法第二百零六條第一項規定甚明，是鑑定
    人以書面為鑑定報告提出於法院，依刑事訴訟法第一百五十
    九條第一項立法理由及同法第二百零六條第一項規定，具有
    證據能力。而法院或檢察官得囑託醫院、學校或其他相當之
    機關、團體為鑑定，或審查他人之鑑定，並準用第二百零三
    條至第二百零六條之一之規定，刑事訴訟法第二百零八條第
    一項亦定有明文。從而，檢察官對於偵查中之案件，認須實
    施鑑定者，固應就具體個案，選任鑑定人或囑託鑑定機關（
    團體）為之；但對於司法警察機關調查中之案件，或有量大
    或急迫之情形，為因應實務之現實需求，由檢察官針對該類
    案件之性質，如查扣之毒品必須檢驗其成分，認為當然有鑑
    定之必要者，基於檢察一體原則，得由該管檢察長對於轄區
    內之案件，以事前概括選任鑑定人或囑託鑑定機關（團體）
    之方式，俾便轄區內之司法警察官、司法警察對於調查中之
    此類案件，得即時送請事前已選任之鑑定人或囑託之鑑定機
    關（團體）實施鑑定。是以該鑑定人或鑑定機關（團體）亦
    應視同受承辦檢察官所選任或囑託而執行鑑定業務，其等出
    具之書面鑑定報告應屬刑事訴訟法第二百零六條所定之傳聞
    例外，而具有證據能力，有最高法院九十六年度台上字第五
    二九八號判決意旨可參。查本件判決關於扣案第三級毒品愷
    他命之鑑定書及被告戴又中、證人李國賢二人所採尿液之濫
    用藥物檢驗報告，係由查獲機關及承辦檢察官依轄區檢察署
    檢察長之概括授權，分別送請內政部警政署刑事警察局及台
    灣尖端先進生技醫藥股份有限公司實施鑑定，揆諸刑事訴訟
    法第一百五十九條第一項立法理由說明與同法第二百零六條
    第一項規定，卷附內政部警政署刑事警察局九十八年十二月
    十七日刑鑑字第０九八０一六七一四七號鑑定書（詳訴字第
    五三號卷一第十七頁、第三八頁）、基隆市警察局第一分局
    偵辦毒品案件尿液檢體對照表及台灣尖端先進生技醫藥股份
    有限公司二００九年十二月十一日濫用藥物檢驗報告（被告
    戴又中、證人李國賢部分）（詳訴字第五三號卷一第六七頁
    至第七十頁），自得作為證據。
五、末按被告以外之人於審判外之言詞或書面陳述，除法律有規
    定者外，不得作為證據，刑事訴訟法第一百五十九條第一項
    定有明文；同法第一百五十九條之五規定被告以外之人，於
    審判外之陳述，雖不符前四條（指第一百五十九條之一至第
    一百五十九條之四）之規定，而經當事人於審判程序同意作
    為證據，法院審酌該言詞陳述或書面陳述作成時之情況，認
    為適當者亦得為證據。而所謂「審酌該陳述作成時之情況，
    認為適當」者，係指依各該審判外供述證據製作當時之過程
    、內容、功能等情況，是否具備合法可信之適當性保障，加
    以綜合判斷而言（詳最高法院九十四年度台上字第三二七七
    號判決意旨、第五八三０號判決意旨）。本判決下列除上述
    其他所引用之各該被告以外之人於審判外之陳述（含書面陳
    述），雖屬傳聞證據，惟當事人即被告戴又中及其選任辯護
    人於本院準備程序、審判期日中均表示同意作為證據而不予
    爭執（詳本院一百年二月十四日準備程序筆錄第四頁及詳本
    院一百年三月十六日審判筆錄第二頁至第十三頁），本院審
    酌結果，認上開證據資料製作時之情況，尚無違法不當及證
    明力明顯過低之瑕疵，亦認為以之作為證據應屬適當。揆諸
    前開規定，爰依刑事訴訟法第一百五十九條之五規定，認前
    揭證據資料均有證據能力。
貳、實體部分：
一、訊據被告戴又中固坦承分別於事實欄一（一）、（二）所示
    之時間，在其當時位於基隆市安樂區○○○街六十二巷六十
    四號五樓居住處所內，交付十公克、二十公克之第三級毒品
    愷他命予李國賢；另於事實欄二（一）所示之時間，當胡晏
    慎撥打電話向被告戴又中問有沒有第三級毒品愷他命時，被
    告戴又中曾向胡晏慎說叫胡晏慎撥打電話去給李國賢，直接
    李國賢買，因為之前有給第三級毒品愷他命予李國賢所以知
    道李國賢那裏有第三級毒品愷他命，而胡晏慎曾交付五千元
    予李國賢，再由李國賢轉交給被告戴又中，另胡晏慎尚積欠
    被告戴又中一萬五千元；且有於事實欄二（二）所示之時間
    、地點，前往臺北市○○○路「統領百貨」樓下之夜店，以
    十九萬五千元之價格，向綽號「阿傑」之成年男子購入第三
    級毒品愷他命四百五十公克後，再持往李國賢前揭位於「東
    方帝景」社區之住處囑其藏放等情（詳本院一百年二月十四
    日準備程序筆錄第二頁至第三頁及本院一百年三月十六日審
    判筆錄第十四頁至第十六頁），惟矢口否認有何販賣第三級
    毒品愷他命犯行，辯稱：事實欄一（一）、（二）二次都是
    李國賢拜託我幫忙他去買愷他命，所以才會在我住處交愷他
    命給他，因為李國賢身上沒有錢，所以愷他命的錢是由我代
    墊，但後來李國賢也沒有把錢還給我；至於事實欄二（一）
    胡晏慎雖然有打電話問我有沒有愷他命，但我說沒有，我叫
    胡晏慎打電話去問李國賢，叫胡晏慎直接跟李國賢買，因為
    我曾經給李國賢第三級毒品愷他命，知道他那邊有第三級毒
    品愷他命，所以胡晏慎是李國賢自己賣給他的，至於李國賢
    雖然有轉交五千元給我，但那是因為我把車借李國賢用，李
    國賢又將車子轉借給胡晏慎開，後來因為胡晏慎在我車上施
    用第三級毒品愷他命被警察抓，我車子被罰款三萬元，因為
    罰款是我先繳，所以這五千元是胡晏慎賠我的，至於另外一
    萬五千元是因為胡晏慎交保而欠我的；另外事實欄二（二）
    我買入四百五十公克的第三級毒品愷他命交給李國賢保管並
    不是要賣，雖然李國賢有從中拿走二次各五十公克總計一百
    公克，但我是以每公克三百八十元對李國賢計價，這是低於
    成本的價錢，並不是賣李國賢云云。然查：
（一）上揭事實欄一（一）、（二）被告戴又中有販賣第三級毒
      品愷他命予李國賢，及被告戴又中與李國賢共同於事實欄
      二（一）所示之時間、地點，販賣第三級毒品愷他命予胡
      晏慎之事實，業據被告戴又中於原審訊問時自承有於事實
      欄一（一）、（二）所示二次販賣第三級毒品愷他命予李
      國賢，且於事實欄二（一）係共同販賣第三級毒品愷他命
      予胡晏慎之事實（詳訴字第五三號卷一第九頁至第十頁稱
      ：「（問：對於檢察官起訴之犯罪事實，有何意見？提示
      並告以要旨）我承認犯罪。我有提供李國賢Ｋ他命供他販
      賣，我是從九十八年十月中開始提供李國賢，我第一次是
      在十月中旬提供Ｋ他命給李國賢（此次非檢察官起訴之範
      圍），因為我本來就有在施用Ｋ他命，所以李國賢問我是
      否可以拿到Ｋ他命，我回稱可以，所以在九十八年十月中
      旬的某日，李國賢打電話給我，說要過來我家找我，我在
      基隆市安樂區○○○街六十二巷六十四號五樓的家中交付
      二十公克的Ｋ他命給他，我賣給他約一萬五千元。十月底
      時，他有跟我拿，該次我賣給他十克的Ｋ他命，我賣他六
      千五百元。等到十一月十日左右，李國賢又到我家找我，
      我賣給他五十公克的Ｋ他命，賣他一萬五千元，因為這段
      期間Ｋ他命有降價，所以五十克的Ｋ他命也算他一萬五千
      元。被搜索到的紙條，上面記載三萬加一萬七千五百，其
      中三萬是加上李國賢欠我的錢，這三次中，他只給我二萬
      元，所以他還欠我一萬多元沒有還我。而我在紙條上還沒
      有記載他還我的部分。（問：你在九十八年十一月十四日
      有無跟胡晏慎通電話，叫他來拿Ｋ他命？）胡晏慎有打電
      話給我，問我有沒有Ｋ他命，我叫李國賢拿去賣給他，所
      以Ｋ他命是李國賢賣給他，但是來源是我，該次我賣給胡
      晏慎二十公克的Ｋ他命，我賣給他一萬一千元，胡晏慎說
      我賣他的金額不實，我跟胡晏慎說我拿的價格是五百五十
      元，我叫李國賢拿Ｋ他命去的時候，胡晏慎打電話給我說
      要跟我算，我就跟他說我拿的價格是五百五十元，胡晏慎
      問我可否賒欠，我說不行，他就一直拜託我，說等到有錢
      就會在一個星期內還我，我承認我有販賣K他命給胡晏慎
      ，販賣地點是在基隆市東方帝景後面的ＯＫ超商，我也沒
      有向李國賢收取販賣Ｋ他命的錢，該次李國賢幫我跑腿我
      沒有給他什麼好處，我也沒有因此於販賣Ｋ他命時，算他
      便宜一點。」等語）；另被告戴又中於事實欄二（二）所
      示之時間、地點，以如事實欄二（二）所示之價格，一次
      販入第三級毒品愷他命四百五十公克，再將之持交予李國
      賢藏放等情，亦據被告戴又中迭於原審審理時（詳訴字第
      五三號卷一第十頁至第十一頁稱：「（問：你在九十八年
      十一月十九日是否有交一個盒子，裡面裝有Ｋ他命、一粒
      眠與李國賢？）有。因為我要叫李國賢幫我拿去藏起來，
      我有問李國賢有無地方可以藏，他說有，所以我才叫他幫
      我藏起來。（問：李國賢有無從中取用Ｋ他命？）我只有
      叫他拿去藏起來，並沒有販賣給他。（問：你是否是要賣
      給李國賢上開所交付之物品，所以叫他藏起來？）不是。
      我叫李國賢拿去藏起來的意思，是說如果他有需要，可以
      從中直接取用，再跟我算錢，我的成本價是一克三百八十
      元，所以按照李國賢取用的數量，以每克三百八十元的價
      錢來計算價金，我自己也會從中取用Ｋ他命來施用。（問
      ：你有無跟他說，有需要時，可以直接從中拿取Ｋ他命，
      再跟你算錢？）有。（問：對於李國賢稱他從十一月十九
      日到二十五日有自你所交付給他的Ｋ他命中分兩次各拿五
      十克Ｋ他命，有無意見？）無意見。但是我沒有跟他收錢
      。」等語、訴字第五三號卷二第一一五頁稱：「．．．九
      十八年十一月十九日寄放Ｋ他命於李國賢處所是事實，寄
      放的Ｋ他命是我在九十八年十一月十八日買的，是去台北
      市○○○路○段統領那邊的夜店『ＬＵＸＹ』，向一位綽
      號『阿傑』的男子購買，我用十九萬五千元向『阿傑』購
      買這批Ｋ他命，『阿傑』是李國賢介紹給我認識的。」等
      語）及本院審理中（詳本院一百年三月十六日審判筆錄第
      十六頁稱：「我在九十八年十一月十八日在忠孝東路統領
      下方的夜店以十九萬五千元購入四百五十公克Ｋ他命，並
      交給李國賢保管，是李國賢來找我，或是我去他家把Ｋ他
      命交給他我已經忘記了。我有跟李國賢講如果他需要使用
      的話，以每公克三百八十元計算，但這是成本價。後來李
      國賢拿走多少公克我不知道。」等語）供承在卷，而被告
      戴又中前揭任意性自白，並與以下之證據相符：
  １、證人李國賢於原審審理時證稱：「我總共跟戴又中買了二
      次愷他命，十月份賣給馬郁涵的六次，是在九十八年十月
      二十五日跟戴又中買的，我打電話給戴又中說我要找他，
      同天戴又中到我家找我，並帶愷他命過來，我跟戴又中購
      買的金額是一公克七百五十元，十公克七百五十元，是等
      到這批毒品都賣完及我自己施用完畢以後的九十八年十月
      三十一日，戴又中才又到我家，當場向我收取七千五百元
      的買賣價款；十一月份賣給馬郁涵的七次，是我於九十八
      年十一月八日先跟戴又中購買四十公克愷他命，價金本應
      是三萬元（一樣一克七百五十元），也是戴又中到我家把
      四十公克愷他命交給我，但因胡晏慎打電話給我，問我要
      愷他命，所以我打電話問戴又中，是否戴又中叫胡晏慎打
      電話給我，戴又中回稱是，就我跟戴又中的默契，我知道
      戴又中的意思是叫胡晏慎來跟我拿愷他命，所以九十八年
      十一月十四日我就依照胡晏慎告知的數額交付愷他命二十
      公克給胡晏慎，但買賣價金胡晏慎沒有交給我，所以九十
      八年十一月二十日在我家將愷他命交給戴又中的數額，只
      有相當於二十公克的一萬五千元；戴又中寄放在我那邊的
      四百五十公克愷他命不是免費送給我，九十八年十一月八
      日我買的該批愷他命所剩無幾，所以九十八年十一月十九
      日戴又中才會於同天寄放上開愷他命到我那裡，寄放在我
      這裡的愷他命，如果我有拿來施用，事後當然還是要跟戴
      又中結算價金．．．這次戴又中跟我說一公克三百八十元
      」等語；證人李國賢於原審準備程序時供稱：「胡晏慎打
      電話給戴又中說他要跟戴又中買愷他命，戴又中打電話給
      我說，胡晏慎會來找我，本於我與戴又中的默契，我就知
      道胡晏慎是要來找我拿愷他命，該次我交給胡晏慎的愷他
      命是戴又中原先賣給我的，我還沒有與戴又中結清，我先
      把手邊的二十公克愷他命交給胡晏慎，之後戴又中會扣除
      這二十公克價款，而由胡晏慎自己與戴又中結算，後來胡
      晏慎有打電話問我要約在那裏，我就說約在我家東方帝景
      後面的便利商店．．九十八年十一月十八日戴又中叫我去
      幫他向胡晏慎收取十一月十四日賣給他愷他命的款項，但
      沒有說多少錢，而胡晏慎只給我五千元、九十八年十一月
      十九日戴又中交給我愷他命等物叫我拿去藏起來，我就把
      上開物品藏在我住處大樓地下室電梯前的風管內，戴又中
      有跟我說如果我要拿愷他命的話，可以自己從中直接拿取
      ，事後再跟他算錢，那時談妥的價格是一公克三百八十元
      」等語。
  ２、再證人胡晏慎於偵訊時具結證稱：「九十八年十一月十五
      日被警擦查獲持有的愷他命是向戴又中買的，他叫李國賢
      拿來給我的，我打電話給戴又中，戴又中再打給李國賢，
      之後李國賢再打給我問我人在那裏，李國賢再拿到東方帝
      景後方的ＯＫ店來給我，我這一次是買二十公克，要二萬
      元；李國賢在ＯＫ店拿二十公克愷他命給我時沒有收錢，
      我都是直接與戴又中算錢」等語（詳偵字第五二一七號卷
      第一八四頁至第一八六頁），已明確指證被告戴又中販賣
      愷他命之過程，又證人胡晏慎上開證詞，既係在被告戴又
      中羈押禁見中時所述，細節尚可與李國賢所述情節相符，
      是其在偵訊之證述當與證李國賢前揭所述同為可採。至證
      人胡晏慎雖於原審審理時翻異前詞，改稱：係向李國賢購
      買愷他命、五千元係積欠被告板球的錢云云（詳訴字第五
      三號卷二第三六頁至第三六之一頁），已附和被告戴又中
      辯詞，參酌被告戴又中於本院審理中卻稱：胡晏慎交付五
      千元係由李國賢轉交，那是賠償車子由李國賢轉借予胡晏
      慎之賠償（詳本院一百年三月十六日審判筆錄第十五頁至
      第十六頁）云云，兩人所述亦顯不相符，足證其於原審審
      理中所言應非事實，無從採信。
  ３、被告戴又中於九十八年十一月十一日凌晨四時三十分，以
      門號0000000000號行動電話，與李國賢使用之
      門號0000000000號行動電話通話，經監聽得知
      下述內容（詳訴字第五三號卷一第一八四頁背面）：
      Ａ（戴又中）：嘿
      Ｂ（李國賢）：你叫他來找我歐
      Ａ（戴又中）：對
      Ｂ（李國賢）：他自己跟你
      Ａ（戴又中）：好
      Ｂ（李國賢）：我說他自己到時候跟你算嗎
      Ａ（戴又中）：好啊 好
      由上開通話內容可知，被告李國賢確有與戴又中電話中確
      認，暗指由證人胡晏慎向其拿取毒品後，再與被告自行結
      算金錢等情。是確為被告戴又中將愷他命販賣予證人胡晏
      慎，而由李國賢交付毒品一節無誤。
      另參酌被告戴又中所使用之前揭門號000000000
      0號行動電話與胡晏慎所使用門號0000000000
      號行動電話內容（詳偵字第五二一七號卷第二０二頁至第
      二０五頁），胡晏慎問被告戴又中那裏有多少，並要胡晏
      慎將錢交給「阿賢」即李國賢（偵字第五二一七號卷第二
      ０三頁背面）；另李國賢所使用之門號00000000
      00號行動電話與胡晏慎所使用門號000000000
      0號行動電話內容（詳偵字第五二一七號卷第二０八頁至
      第二一０頁），胡晏慎表示要過去了，並表示先給五千元
      等語（詳偵字第五二一七號卷第二０九頁至第二一０頁背
      面）；李國賢再以門號0000000000號行動電話
      與被告戴又中所使用門號0000000000號行動電
      話聯絡表示：胡晏慎只給五千元等語（詳偵字第五二一七
      號卷第一四０頁背面），上開通聯譯文之內容，核與證人
      李國賢於原審審理時、證人胡晏慎於偵查中所證述之情節
      相符。
  ４、參酌被告戴又中於本院供述之內容，就事實欄一（一）、
      （二）所示之時間、地點，確實各有交付李國賢十公克及
      二十公克第三級毒品愷他命等語；於事實欄二（一）所示
      之時間，確實有與胡晏慎通話，且叫胡晏慎直接去找李國
      賢，之所以知道李國賢有第三級毒品愷他命，係因之前有
      給李國賢第三級毒品愷他命，且後來胡晏慎有交付五千元
      予李國賢，再由李國賢轉交五千元，並且胡晏慎尚欠一萬
      五千元等語；於事實欄二（二）所示之時間、地點，確實
      以十九萬五千元價格販入第三級毒品愷他命四百五十公克
      等語。
  ５、扣案之白色細晶體八包經送鑑定，分別予以編號Ａ１至Ａ
      ８，經檢視均為白色細晶體，外觀型態均相似，隨機抽取
      編號Ａ６鑑定，檢出三級毒品愷他命成分，純度約百分之
      九十八，依據抽測純度質，推估編號Ａ１至Ａ８均含愷他
      命之驗前總純質淨重約二百六十八．０九公克等情，有內
      政部警政署刑事警察局九十八年十二月十七日刑鑑字第０
      九八０一六七一四七號鑑定書（詳訴字第五三號卷一第十
      七、第三八頁）附卷可參。
  ６、被告戴又中、李國賢之尿液經採尿送驗後，均有第三級毒
      品愷他命陽性反應等情，亦有基隆市警察局第一分局偵辦
      毒品案件尿液檢體對照表及台灣尖端先進生技醫藥股份有
      限公司二００九年十二月十一日濫用藥物檢驗報告在卷可
      稽。
  ７、此外，復有照片、被告戴又中與李國賢於九十八年十一月
      十九日之監視錄影翻拍照片（詳偵字第五二一七號卷第八
      八頁至第九一頁、第一三六頁至第一三九頁，聲搜字第五
      九二號卷第二一至二五頁，聲拘字第四八號卷第二０頁至
      第二四頁）等附卷可稽，復有被告戴又中用以記載與李國
      賢於事實欄一（一）、（二）金錢往來情形之筆記一張、
      被告戴又中所有門號0000000000號行動電話一
      支、李國賢所有門號0000000000號行動電話一
      支扣案可資佐證。
（二）被告戴又中雖辯稱：事實欄一（一）、（二）所示之時間
      、地點，有交付第三級毒品愷他命予李國賢，但沒有向他
      收錢只是替李國賢代購毒品、事實欄二（一）所示之時間
      、地點，係李國賢直接將第三級毒品愷他命販給胡晏慎、
      事實欄二（二）所示之時間、地點，購入第三級毒品愷他
      命四百五十公克不是要供作販賣云云，惟被告戴又中前揭
      辯解均不足採信，理由如下：
  １、被告戴又中於原審法官訊問中已坦承就事實欄一（一）、
      （二）及事實欄二（一）所示之時間，地點，分別販賣第
      三級毒品愷他命予李國賢，及與李國賢共同販賣第三級毒
      品愷他命予胡晏慎，內容已如前述，如被告戴又中並非販
      賣第三級毒品愷他命，又為何於原審法官訊問時自承在卷
      ，且被告戴又中前揭自白復與李國賢於偵查時及原審審理
      中、胡晏慎於偵查時所證述情節一致。
  ２、被告戴又中雖辯稱事實欄一（一）、（二）係代李國賢購
      買第三級毒品愷他命，並先代墊價金，事後李國賢都沒有
      交付價金云云，惟被告戴又中於事實欄一（一）、（二）
      所示之時間，地點，各交付十公克、二十公克之第三級毒
      品愷他命予李國賢，倘李國賢均未交付價金，則為何被告
      戴又中又於事實欄二（二）所示之時間，販入第三級毒品
      愷他命四百五十公克後，旋持往李國賢前揭住處交付予李
      國賢藏放，參酌被告戴又中自稱事實欄一（一）、（二）
      之事先代墊金額分別高達七千五百元、一萬五千元，另觀
      諸扣案被告戴又中所書寫筆記一張其上記載「國一七五０
      ０＋三００００」字樣，被告戴又中復供稱係李國賢積欠
      其款項所為之記載，則李國賢既已積欠被告戴又中金錢，
      前債尚且未清，則被告戴又中為何要交付如此龐大數量之
      第三級毒品愷他命予李國賢，且於李國賢均未交付款項之
      情形下，再度於事實欄二（二）所示之時間、地點，復再
      次交付高達四百五十公克之第三級毒品愷他命予李國賢？
      益徵被告戴又中所辯係單純替李國賢代為購買第三級毒品
      愷他命，李國賢均尚未交付事實欄一（一）、（二）所示
      之價金云云，核非事實，無法採信。
  ３、被告戴又中自承有於事實欄二（一）所示之時間，當胡晏
      慎撥打電話問其有沒有第三級毒品愷他命時，向胡晏慎表
      示直接向李國賢購買，因為之前有給李國賢第三級毒品愷
      他命所以知道李國賢那裏有第三級毒品愷他命，嗣後胡晏
      慎有交付五千元予李國賢，再由李國賢轉交，胡晏慎尚欠
      其一萬五千元等情（詳本院一百年三月十六日審判筆錄第
      十五頁至第十六頁），惟辯：那是李國賢直接賣給胡晏慎
      ，胡晏慎交付五千元是因為胡晏慎在我所有的車輛上施用
      第三級毒品愷他命遭警察抓被罰款三萬元的賠償，另外一
      萬五千元是胡晏慎要交保用的云云。然查胡晏慎除於電話
      中問被告戴又中有無第三級毒品愷他命，且被告戴又中要
      胡晏慎直接向李國賢購買外，並於電話中跟胡晏慎表示錢
      直接交給李國賢，被告戴又中嗣並於電話中與李國賢談及
      金錢之結算，其後李國賢再撥打電話向被告戴又中表示胡
      晏慎只交付五千元等情，此有前揭通信電話譯文在卷可稽
      ，核與胡晏慎於偵查之證述及被告戴又中於原審訊問中之
      供述情節一致，參酌被告戴又中所稱：五千元係胡晏慎在
      其車上施用第三級毒品愷他命遭警查獲被罰款三萬元之賠
      償云云，惟證人胡晏慎於原審則係證稱：五千元係積欠被
      告戴又中板球的錢云云（詳訴字第五三號卷二第三六頁至
      第三六之一頁），足見被告戴又中前揭所辯並不足採信。
  ４、至被告戴又中固坦承於事實欄二（二）所示之時間、地點
      販入第三級毒品愷他命並交付予李國賢保管，惟辯稱並非
      供作販賣之用云云，然查被告戴又中交付予李國賢保管之
      第三級毒品愷他命數量原高達四百五十公克，扣除李國賢
      私下取用二次後，剩餘之第三級毒品愷他命驗前總毛重為
      二百七十八．０六公克，其中包裝塑膠袋總重四．四九公
      克後，經取０．０七公克鑑驗，驗出第三級毒品愷他命之
      純度高達百分之九十八，驗前總純質淨重約二六八．０九
      公克等情，此有內政部警政署刑事警察局九十八年十二月
      十七日刑鑑字第０九八０一六七一四七號鑑定書（詳訴字
      第五三號卷一第十七頁、第三八頁）在卷可稽，一般愷他
      命之終端消費者僅得向毒品之中小盤商購得少量低純度之
      愷他命施用而抵癮，焉有可能認識毒品大盤商，而一次購
      得純度約高達百分之九十八、重量高達四百五十公克如前
      述之愷他命？另依行政院衛生署管制藥品管理局九十三年
      六月二十八日管宣字第０九三０００五九一六號函表示：
      Ketamine係屬芳基環己胺類結構，具麻醉作用，會因使用
      劑使用Ketamine靜脈注射或肌肉注射九百至一千毫克後致
      死案例等語（見司法院編印法官辦理刑事案件參考手冊（
      一）毒品危害防制條例部分第二九七頁至第二九八頁），
      參酌再被告戴又中自承係以愷他命摻入香煙方式施用等情
      （詳偵字第五二一七號卷第十頁背面），則其每次施用愷
      他命之劑量，顯低於前揭以靜脈或肌肉注射為低，況被告
      戴又中自承於事實欄二（二）所示之時間、地點販入第三
      級毒品愷他命四百五十公克後，即持往李國賢住處交付予
      李國賢保管，自己並未施用，顯見被告戴又中購入上開數
      量龐大之第三級毒品愷他命並非供自己施用乙節甚為明確
      ，則倘非被告戴又中係欲販入供作販賣，又何須一次購入
      如此龐大數量之第三級毒品愷他命？再佐以被告戴又中於
      事實欄二（一）所示販賣第三級毒品愷他命之方式，係先
      將販入之第三級毒品愷他命寄放於李國賢處，再由購毒者
      與被告戴又中聯絡後，由購買者直接向李國賢拿取第三級
      毒品愷他命，並由被告戴又中與購毒者計算價金，再命李
      國賢向購毒者拿取，顯見被告戴又中於事實欄二（二）所
      示之時間、地點，係為販賣而販入第三級毒品愷他命四百
      五十公克無訛。
（三）末按我國法令對販賣毒品者臨以嚴刑，惟毒品仍無法禁絕
      ，其原因實乃販賣毒品存有巨額之利潤可圖，故販賣毒品
      者，如非為巨額利潤，必不冒此重刑之險，是以有償販賣
      毒品者，除非另有反證證明其出於非圖利之意思而為，概
      皆可認其係出於營利之意而為（詳最高法院九十三年度台
      上字第一六五一號、八十七年度台上字第三一六四號等判
      決意旨參照）。且販賣愷他命係屬違法行為，非可公然為
      之，且有其獨特之販售通路及管道，復無公定價格，容易
      增減分裝之份量，而每次買賣之價量，可能隨時依雙方關
      係深淺、資力、需求量及對行情之認知、來源是否充裕、
      查緝鬆嚴、購買者被查獲時供述購買對象之可能風險評估
      等，而異其標準，非可一概而論。查本件被告戴又中於原
      審審理時結證稱：愷他命每公克之購入價曾經有一公克三
      百元、四百元、五百元六百元等語（詳訴字第五三號卷二
      第七二頁），被告戴又中於事實欄一（一）、（二）所示
      之時間、地點，係以每公克七百五十元之價格出售予李國
      賢、另於事實欄二（一）所示之時間、地點，則與李國賢
      共同以二萬元將二十公克之愷他命出售予胡晏慎，其每公
      克販售價格為一千元，均已高於其所購入愷他命之價格即
      每公克三百至六百元，足認被告戴又中於事實欄一（一）
      、（二）及事實欄二（一）所示之時間、地點，將第三級
      毒品愷他命出售予李國賢，及與李國賢共同將愷他命出售
      予胡晏慎之行為，主觀上應有營利之意圖，洵堪認定。
（四）綜上所述，互核以參，被告戴又中所為上開辯解，顯屬事
      後圖免卸飾之詞，不足採信。本件事證明確，被告戴又中
      各次販賣第三級毒品愷他命之犯行，應可認定。
二、按行為後法律有變更者，適用行為時之法律。但行為後之法
    律有利於行為人者，適用最有利於行為人之法律，刑法第二
    條第一項定有明文。又比較時應就罪刑有關之共犯、未遂犯
    、想像競合犯、牽連犯、連續犯、結合犯，以及累犯加重、
    自首減輕暨其他法定加減（如身分加減）與加減例等一切規
    定，綜其全部罪刑之結果而為比較（詳最高法院九十五年第
    八次刑事庭會議一、（四）之決議要旨參照）。再按毒品危
    害防制條例第四條、第十一條、第十一之一、第十七條、第
    二十條、第二十五條，業於九十八年五月二十日以華總一義
    字第０九八００一二五一四一號修正公布，依法務部九十八
    年六月八日法檢字第０九八０八０二二七九號函認依毒品危
    害防制條例第三十六條規定，修正條文自公布後六個月施行
    （並詳臺灣高等法院暨所屬法院因應新修正毒品危害防制條
    例施行法律問題研討會結論參照）。查被告戴又中行為後，
    毒品危害防制條例第四條第三項有關販賣第三級毒品之法定
    本刑，業於九十八年五月二十日修正公布，於公布六個月後
    之九十八年十一月二十日起施行，茲就比較情形分述如下：
（一）毒品危害防制條例第四條第三項之販賣第三級毒品罪法定
      本刑之規定，修正前毒品危害防制條例第四條第三項係規
      定「製造、運輸、販賣第三級毒品者，處五年以上有期徒
      刑，得併科新臺幣五百萬元以下罰金。」，修正為「製造
      、運輸、販賣第三級毒品者，處五年以上有期徒刑，得併
      科新臺幣七百萬元以下罰金。」，經比較修正前、後之規
      定，可知販賣第三級毒品罪之法定本刑，就罰金刑部分由
      修正前之得併科新臺幣五百萬元以下罰金，提高為得併科
      新臺幣七百萬元以下罰金，自以修正前毒品危害防制條例
      第四條第三項之規定有利於被告戴又中。
（二）毒品危害防制條例第十七條原係規定：「犯第四條第一項
      至第四項、第五條第一項至第四項前段、第六條第一項至
      第四項、第七條第一項至第四項、第八條第一項至第四項
      、第十條或第十一條第一項、第二項之罪，供出毒品來源
      ，因而破獲者，得減輕其刑。」，現行裁判時之毒品危害
      防制條例第十七條有關減輕其刑之規定修正為「犯第四條
      至第八條、第十條或第十一條之罪，供出毒品來源，因而
      查獲其他正犯或共犯者，減輕或免除其刑。犯第四條至第
      八條之罪於偵查及審判中均自白者，減輕其刑。」。查本
      件被告戴又中就被訴販賣第三級毒品愷他命之犯行，雖曾
      於原審法官訊問時自白前述事實欄一（一）、（二）及事
      實欄二（一）之犯行（詳訴字第五三號卷一第九頁至第十
      頁），惟被告戴又中於警詢時及偵查中皆否認有何販賣第
      三級毒品愷他命之犯行（詳偵字第五二一七號卷第七頁至
      第十一頁、第一一九頁至第一二一頁），故被告戴又中並
      無現行毒品危害防制條例第十七條第一項規定之適用。
（三）綜合上述各條文修正前、後之比較，就販賣第三級毒品罪
      法定本刑之罰金刑部分，由修正前之得併科新臺幣五百萬
      元以下罰金，修正提高為得併科新臺幣七百萬元以下罰金
      ，且被告戴又中僅曾於審判自白犯罪，未曾於偵查中自白
      ，自不得依現行毒品危害防制條例第十七條第一項之規定
      減輕其刑，是經比較修正前、後之規定，揆諸前揭最高法
      院決議所揭示之罪刑綜合比較原則，依刑法第二條第一項
      前段「從舊從輕」原則，本案被告戴又中所各涉之販賣第
      三級毒品部分，自應依修正施行前之毒品危害防制條例第
      四條第三項規定處斷。另按從刑附屬於主刑，除法律有特
      別規定者外，依主刑所適用之法律，則基於從刑隨同主刑
      適用同一準據法之原則，關於沒收部分，亦應適用修正前
      毒品危害防制條例之規定。
三、查按愷他命（Ketamine），經行政院於九十一年一月二十三
    日以院臺法字第０九一０００一六０五號公告為第三級毒品
    （參司法院編印法官辨刑事案件參考手冊毒品危害防制條例
    部分第一二四頁）；次按販賣毒品罪，並不以販入後復行賣
    出為必要，只須以營利為目的，將毒品販入或賣出，有一於
    此，其犯罪即告成立，此與意圖販賣而非法持有毒品罪，乃
    指意圖販賣而販入以外之原因而持有，嗣持有後始意圖販賣
    者，迥然不同（詳最高法院九十一年度台上字第二０四八號
    、九十二年度台上字第五九二０號、第七０四六號、九十五
    年度台上字第三五七四號、五０一四號、九十六年度台上字
    第四一六號判決意旨）。查被告戴又中於如事實欄二（二）
    所示之時間、地點，販入第三級毒品愷他命之初，既已有擬
    伺機轉售而從中牟利之意圖，則被告戴又中基於營利之目的
    販入上開毒品，其販賣第三級毒品之構成要件已然完成，縱
    其販入後未及賣出前，即為警查獲，亦無礙於該罪之成立。
    是核被告戴又中就事實欄一（一）、（二），及事實欄二（
    一）、（二）所為，均係犯修正前毒品危害防制條例第四條
    第三項之販賣第三級毒品罪。被告戴又中就所犯事實欄二（
    一）、（二）所示二次販賣第三級毒品之犯行，與成年人李
    國賢間，互有犯意之聯絡與行為之分擔，應依刑法第二十八
    條之規定，論以共同正犯。再被告戴又中所犯前述四罪間，
    其犯意各別，行為互殊，應分論併罰。
四、原審認被告戴又中罪證明確，予以論罪科刑，固非無見。惟
    查：（一）本件扣案之三級毒品愷他命驗前總毛重為二百七
    十八．０六公克，其中包裝塑膠袋總重為四．四九公克，經
    取０．０七公克鑑驗，驗出第三級毒品愷他命之純度為百分
    之九十八，驗前總純質淨重約二六八．０九公克等情，此有
    內政部警政署刑事警察局九十八年十二月十七日刑鑑字第０
    九八０一六七一四七號鑑定書（詳訴字第五三號卷一第十七
    頁、第三八頁）在卷可稽，亦即驗餘之第三級毒品愷他命總
    純質淨重為二百六十八．０九公克（即驗前總毛重二百七十
    八．０六公克減掉包裝袋之重量四．四九公克，乘純度百分
    之九十八即為驗前總純質淨重二百六十八．０九公克），經
    取其中０．０七公克鑑驗用罄，驗後總純質淨重應為二百六
    十八．０二公克，原審判決就已經驗餘用罄之部分亦一併宣
    告沒收，且前揭重量為驗餘總純質淨重（亦即乘以百分之九
    十八之純度後所得）而非總淨重（亦即並非總毛重扣除包裝
    袋之重量），故原審判決就事實欄二（二）所示主文項下沒
    收之第三級毒品愷他命沒收之諭知即有違誤；（二）被告戴
    又中自原審訊問時之自白（詳訴字第五三號卷一第九頁）及
    於本院審理中之供述（詳本院一百年二月十四日準備程序筆
    錄第二頁），均供稱：於事實欄一（一）、（二）所示之時
    間，交付第三級毒品愷他命地點均在其當時基隆市安樂區○
    ○○街六十二巷六十四號五樓之居住處所交付予李國賢，參
    酌證人李國賢於原審審理時結證稱：戴又中交付毒品的地點
    不一定，有時在其住處，有時在基隆市區等語（詳訴字第五
    三號卷二第一０七頁至第一０八頁），但價金是戴又中到我
    家拿取等語（詳訴字第五三號卷二第一一四頁），原審認定
    被告戴又中係將事實欄一（一）、（二）所示之第三級毒品
    愷他命於李國賢住處交付，亦與卷內資料不符；（三）被告
    戴又中已供述：扣案之門號0000000000號行動電
    話一支係其所有，但ＳＩＭ卡則係向洗車店的員工借用，不
    是其所有等語（詳訴字第五三號卷一第十一頁及本院一百年
    三月十六日審判筆錄第十三頁），故原審僅能就上開搭配門
    號0000000000號行動電話一支予以沒收，不能連
    同ＳＩＭ卡一張沒收，原審就上開ＳＩＭ卡一張併予沒收，
    即有違誤；（四）被告戴又中於事實欄二（一）所示之時間
    、地點，係與李國賢共同販賣第三級毒品愷他命予胡晏慎，
    並據原審於判決書之事實欄記載：被告戴又中使用其所有之
    門號0000000000號行動電話、李國賢則使用其所
    有之門號0000000000號行動電話彼此間與胡晏慎
    互相聯絡，且復於李國賢所犯原審判決書附表二編號十四之
    共同販賣第三級毒品愷他命犯行部分（即被告戴又中與李國
    賢共同犯事實欄二（一）之部分）就李國賢所有門號000
    0000000號行動電話一支（連同ＳＩＭ卡一張）予以
    沒收，惟因共犯責任共同之原則，自應於各共犯之主文項下
    均予宣告沒收（即二支行動電話均應予沒收），原判決竟於
    各共犯各自主文項下各自沒收（即各共犯所有各沒收一支行
    動電話），顯有不當；（五）按按毒品危害防制條例第十九
    條第一項固規定「犯第四條至第九條、第十二條、第十三條
    或第十四條第一項、第二項之罪者，其供犯罪所用或因犯罪
    所得之財物，均沒收之，如全部或一部不能沒收時，追徵其
    價額或以其財產抵償之」。但共同正犯之犯罪所得為現款時
    ，因係合併計算，且於全部或一部不能沒收時，以其財產抵
    償之，為避免執行時發生重複沒收、抵償之情形，故各共同
    正犯之間係採連帶沒收主義，於裁判時僅諭知連帶沒收，不
    得就全體共同正犯之總所得，對各該共同正犯分別重複諭知
    沒收（詳最高法院九十五年度台上字第一七八一號、第六０
    五一號、第六四八二號判決意旨），原審判決就被告戴又中
    所犯事實欄二（一）所示之犯行，未於主文諭知未扣案之共
    同販賣第三級毒品所得財物新臺幣五千元與李國賢連帶沒收
    ，如全部或一部不能沒收時，以其與李國賢之財產連帶抵償
    之，依前揭說明，即有違誤；（六）再本案檢察官就事實欄
    二（二）所示被告戴又中販賣第三級毒品愷他命之犯行，係
    記載「戴又中於九十八年十一月十九日凌晨五時二十三分許
    ，攜帶Ｋ他命四百五十公克，持往基隆市○○路二五七號十
    九樓之三李國賢租住處，交予李國賢，仍循上開模式販售牟
    利（亦即循事實欄二（一）之方式與李國賢共同販賣牟利）
    ，另原審蒞庭檢察官於九十九年十月二十七日審理時就該部
    分之事實復補充以：戴又中於九十八年十一月十八日在忠孝
    東路統領下方夜店以十九萬五千元價格意圖販賣而購入四百
    五十公克第三級毒品Ｋ他命，交付予李國賢保管之持有等語
    （詳訴字第五三號卷二第一一七頁），則檢察官起訴書就事
    實欄二（二）所示之犯行，顯係起訴被告戴又中與李國賢共
    同基於販賣第三級毒品愷他命之犯意，推由被告戴又中販入
    上開第三級毒品愷他命四百五十公克後，交付予李國賢藏放
    以伺機尋找買主，惟未及售出時即遭警查獲，並未於起訴書
    內起訴被告戴又中有販賣第三級毒品愷他命予李國賢之行為
    ，況按「查販賣安非他命罪，係以營利為目的。本件上訴人
    以每瓶六百元之價格購入安非他命（主供自己吸用），再以
    相同價格轉讓予邱子雲，自己並未得利，自非以營利為目的
    。與販賣之要件不合，尚難論以販賣化學合成麻醉藥品罪，
    僅應依藥物藥商管理法第七十三條第一項之轉讓禁藥罪處罰
    。」（詳最高法院八十二年度台上字第二四０五號判決意旨
    ）；「販賣罪之成立，須有營利之意思，而為販、賣行為，
    販進、賣出，不必兼有，有一於此，犯罪即屬成立，然若無
    營利意思，或無償讓與、或以買進之原價、或低於原價有償
    讓與，因與營利販賣之本質不合，尚不得以販賣罪論處；又
    因安非他命仍不失為禁藥，藥事法有處罰轉讓之明文，應依
    轉讓禁藥罪論處。」（詳最高法院八十二年度台上字第四七
    八四號判決意旨）；「販賣麻醉藥品罪之成立，係以有營利
    之意思為要件，如以無償讓與或以買進之原價或低於原價轉
    讓他人者，尚難依販賣罪論處。」（詳最高法院八十三年度
    台上字第一０一九號判決意旨）。經查依證人李國賢之證述
    ，被告戴又中係以每公克三百八十元之價格有償轉讓，核與
    被告戴又中所辯係以低於成本之價格即每公克三百八十元轉
    讓予李國賢，參酌原審蒞庭檢察官補充之內容，即被告戴又
    中係以一萬九千五百元販入第三級毒品愷他命四百五十公克
    ，即每公克第三級毒品愷他命購入價格為每公克四百三十三
    ．三三元，顯見被告戴又中係以低於購入之成本將部分之第
    三級毒品愷他命有償轉讓予李國賢，此部分依前揭最高法院
    判決說明，僅成立轉讓第三級毒品愷他命之行為，然檢察官
    並未於起訴書敘及此部分之犯行，故原審就檢察官起訴書所
    載：被告戴又中販入第三級毒品愷他命之犯行雖予以審認（
    即已審認販入第三級毒品愷他命之犯行），然就檢察官未起
    訴之內容即：被告戴又中有償轉讓予李國賢之行為予以評價
    ，且就檢察官起訴被告戴又中係與李國賢共同犯事實欄二（
    二）之犯行，原審僅認係被告戴又中一人之行為，均有未合
    ，另李國賢部分，檢察官於起訴書之犯罪事實欄三已敘明：
    戴又中販入上開第三級毒品愷他命後交付予李國賢循上開事
    實欄三（一）之模式販售牟利，原審就檢察官一併起訴李國
    賢此部分共同販賣第三級毒品愷他命部分漏判，由於此部既
    係屬於漏判，故原審漏判部分之訴訟關係，並未消滅，應由
    檢察官向原審請求補充判決，一併敘明；（七）末按「檢察
    官於第一審辯論終結前，發見有應不起訴或以不起訴為適當
    之情形者，得撤回起訴。撤回起訴，應提出撤回書敘述理由
    ；刑事訴訟法第二百六十九條定有明文。又裁判上一罪，實
    質上一罪之單一性案件，既不許為一部之起訴，當然不許為
    訴之一部撤回。若為一部撤回，法院依刑事訴訟法第二百六
    十七條規定，仍可全部予以審判，此乃因一罪一個刑罰權，
    訴訟上無從分割。從而，此種案件若為一部撤回，既不生撤
    回效力，法院就該部分仍應予審判，否則，即有已受請求之
    事項未予判決之違法。再刑事訴訟法並無如民事訴訟法得『
    擴張或減縮應受判決事項之聲明』之規定。如須追加起訴或
    撤回起訴，自應分別依刑事訴訟法第二百六十五條或第二百
    六十九條之規定為之；是就與已經起訴之案件無單一性不可
    分關係之相牽連犯罪（指刑事訴訟法第七條所列案件），應
    依起訴之程序以言詞或書面加提獨立之新訴，不得於準備程
    序或審判期日，逕以擴張起訴犯罪事實之請求代替訴之追加
    ；另亦不得於準備程序或審判期日以言詞為減縮起訴犯罪事
    實之請求代替撤回起訴，否則，其擴張或減縮之請求亦不生
    效力。」（詳最高法院九十七年度台上字第一一五七號、九
    十九年度台上字第四七八九號判決意旨）。查檢察官就事實
    欄二（二）係起訴被告戴又中與李國賢共同意圖販賣第三級
    毒之犯意，推由被告戴又中販入第三級毒品愷他命及第三級
    一粒眠後，持往李國賢住處以伺機販賣，此臺灣基隆地方法
    院檢察署九十八年度偵字第五二一七號起訴書在卷可稽（詳
    見起訴書第二頁犯罪事實三），雖原審蒞庭檢察官於九十九
    年十月二十七日將上開內容補充為：被告戴又中與李國賢共
    同意圖販賣而販入第三級毒品愷他命四百五十公克等語（詳
    訴字第五三號卷二第一一七頁），惟檢察官就被告戴又中所
    犯事實欄二（二）之犯罪事實以與後述不另為無罪之諭知部
    分（即販入第三級毒品一粒眠部分）以實質上一罪起訴，因
    其刑罰權單一，在審判上為一不可分割之單一訴訟客體，法
    院自應就全部犯罪事實予以合一審判，以一判決終結之，如
    僅就其中一部分加以審認，而置其他部分於不論，即屬刑事
    訴訟法第三百七十九條第十二款所稱「已受請求之事項未予
    判決」之違法，不能因檢察官在審判期日表示減縮起訴事實
    而發生消滅訴訟繫屬之效力，換言之，該部分既未消滅訴訟
    繫屬，法院仍應予以裁判，故原審未就檢察官起訴被告戴又
    中販入第三級毒品一粒眠部分予以說明，即有前述已受請求
    事項未予判決之違法；另檢察官就上述事實欄一（二）之部
    分，則係起訴：被告戴又中販賣第三級毒品愷他命四十公克
    予李國賢，價金為三萬元等語（詳訴字第五三號卷二第一一
    七頁），原審逕論以被告戴又中販賣第三級毒品愷他命二十
    公克予李國賢，價金為一萬七千五百元，未就其餘部分予以
    說明，亦有前述「已受請求之事項未予判決」之違法；（八
    ）又扣案之筆記一張，依被告戴又中所述，係用以犯事實欄
    一（一）、（二）所示販賣第三級毒品愷他命予李國賢間金
    錢往來所用等語，此據被告戴又中於原審訊問時供明在卷（
    詳訴字第五三號卷一第十頁），而與被告戴又中所犯事實欄
    二（一）、（二）所示，與李國賢共同販賣第三級毒品愷他
    命之犯行無涉，原審就上開筆記一張於事實欄二（一）、（
    二）所示被告戴又中犯行下予以沒收即有不當；（九）依被
    告戴又中所述，其所犯事實欄二（二）所示販入第三級毒品
    愷他命四百五十公克之行為，係直接前往忠孝東路統領百貨
    樓下夜店所買，再直接持往李國賢住處交付予李國賢，並未
    使用到門號0000000000號行動電話，原審就被告
    戴又中所犯事實欄二（二）所示與李國賢共同販賣第三級毒
    品愷他命之行為，於主文項下一併就被告戴又中所有之門號
    0000000000號行動電話予以宣告沒收，即有不當
    。被告戴又中猶執前詞否認犯罪而提起上訴雖無理由，惟原
    判決既有前述瑕疵可議，自仍應由本院予以撤銷改判。爰審
    酌被告戴又中販賣第三級毒品予人施用，使人沉迷毒癮而無
    法自拔，輕則戕害施用者之身心健康，重則引發各種犯罪，
    而為社會治安敗壞之源頭，對於社會平和秩序實有相當程度
    之危害；兼衡量被告素行、生活狀況、智識程度、犯罪動機
    、目的、販賣毒品次數暨其各次數量，併其所得利潤、犯後
    態度等一切情狀，量處如附表一編號一至四所示主刑及從刑
    欄內所示之刑。再販賣毒品犯罪雖係社會治安敗壞之源頭，
    對於社會平和秩序容有相當程度之危害，然其實係有賴於買
    受者之自願配合，即其實乃需要相對人協力始得完成之犯罪
    ；換言之，就令基於「防範未然」之美意而予立法嚴罰，然
    考量其法益侵害之情節，於「定應執行刑」之際，亦應依罪
    刑相當原則而為比例加重，否則，行為人前、後多次販毒之
    總體刑罰重度，恐將遠遠超越其前、後多次販毒之整體行為
    責任，而悖離罪刑相當之原則。基此，本院考量被告戴又中
    本案所涉之販賣毒品次數暨買受人數，並參酌檢察官於起訴
    書內對被告戴又中具體求刑為有期徒刑六年六月（詳起訴書
    第二頁），認其求刑為適當，爰酌定其應執行刑如主文第二
    項所示，俾期兼顧被告戴又中行為之懲儆及防衛社會之刑罰
    目的。至檢察官起訴書請求對被告戴又中併科罰金部分，本
    院則認無必要，一併敘明。
五、沒收部分：
（一）扣案之筆記一張，係被告戴又中用以記載與李國賢於事實
      欄一（一）、（二）所示犯行時所用，業據被告戴又中供
      明在卷（詳訴字第五三號卷一第十頁），應依毒品危害防
      制條例第十九條第一項之規定宣告沒收。
（二）按毒品危害防制條例第十九條第一項規定：「犯同條例第
      四條至第九條、第十二條、第十三條或第十四條第一項、
      第二項之罪者，其供犯罪所用或因犯罪所得之財物均沒收
      之，如全部或一部不能沒收時，追徵其價額或以其財產抵
      償之」，係採義務沒收主義，故販賣毒品所得之金錢，如
      能認定確係販賣毒品所得之款項，均應宣告沒收，不以當
      場搜獲扣押者為限（詳最高法院九十三年台上字第二六七
      ０號判決意旨參照），惟此犯罪所得之財物，係以實際所
      得者為限，苟無所得或尚未取得者，即無從為沒收、追徵
      或以財產抵償之諭知（詳最高法院九十六年度台上字第二
      三三一號判決意旨參照）。是販賣或運輸毒品所得之財物
      ，如已實際取得，無論已否扣案，除非業已滅失，否則仍
      應依法沒收；反之，如無所得或尚未取得者，即無庸沒收
      。次按沒收含有保安處分之性質，在剝奪犯罪者因犯罪而
      取得之財產上利益，以遏止犯罪，與罰金屬刑罰之性質有
      別。毒品危害防制條例第十九條第一項規定「犯第四條至
      第九條、第十二條、第十三條或第十四條第一項、第二項
      之罪者，其供犯罪所用或因犯罪所得之財物，均沒收之，
      如全部或一部不能沒收時，追徵其價額或以其財產抵償之
      」，係刑法第三十八條第一項第二款、第三款沒收之特別
      規定。於共同正犯，因其犯罪所得係合併計算，且於全部
      或一部不能沒收時以其財產抵償之，為避免執行時發生重
      複沒收、抵償之情形，故各共同正犯之間係採連帶沒收主
      義，於裁判時僅諭知連帶沒收，不得就全體共同正犯之總
      所得，對各該共同正犯分別重複諭知沒收（詳最高法院九
      十五年度台上字第六四八二號判決意旨參照）。本案事實
      欄一（一）、（二）所示販賣第三級毒品部分，被告戴又
      中單獨所犯販賣第三級毒品愷他命所得財物總計為二萬二
      千五百元，雖未扣案，自應依毒品危害防制條例第十九第
      一項之規定宣告沒收之，如全部或一部不能沒收時，以其
      財產抵償之。另被告戴又中與李國賢共同所犯事實欄二（
      一）之共同販賣第三級毒品愷他命所得財物總計為五千元
      ，依據前揭說明，亦應與共犯李國賢連帶沒收之，如全部
      或一部不能沒收時，以其二人之財產抵償之。至事實欄二
      （一）尚未收取之價金一萬五千元，及事實欄二（二）尚
      未售出則無價金，自不能諭知沒收。
（三）按毒品危害防制條例第二條第二項規定，毒品依其成癮性
      、濫用性及對社會危害性分為四級，並就製造、運輸、販
      賣、意圖販賣而持有、以非法方法使人施用、引誘他人施
      用及轉讓等不同品項毒品之行為，分別定其處罰。至施用
      或持有第三、四級毒品，因其可罰性較低，故予除罪化，
      僅就施用及持有第一、二級毒品科以刑罰。惟鑑於第三、
      四級毒品均係管制藥品，特於同條例第十一條之一明定無
      正當理由，不得擅自持有；第十八條第一項後段復規定查
      獲之第三、四級毒品，無正當理由而擅自持有者，沒入銷
      燬之。從而，依同條例第十八條第一項後段應沒入銷燬之
      毒品，專指查獲之施用、持有第三、四級毒品而言；倘係
      查獲之製造、運輸、販賣、意圖販賣而持有、以非法方法
      使人施用、引誘他人施用或轉讓之第三、四級毒品，既屬
      同條例相關法條明文規定處罰之犯罪行為，即非該條項應
      沒入銷燬之範圍。又同條例第十九條第一項所定「供犯罪
      所用或因犯罪所得之物」，係指犯第四條至第九條、第十
      二條、第十三條或第十四條第一項、第二項之罪所用或所
      得之物，不包括毒品本身在內，自不得為第三、四級毒品
      之沒收依據。同條例對於查獲之製造、運輸、販賣、意圖
      販賣而持有、以非法方法使人施用、引誘他人施用及轉讓
      第三、四級毒品之沒收，並無特別規定，如其行為已構成
      犯罪，則該毒品即屬不受法律保護之違禁物，應回歸刑法
      之適用，依刑法第三十八條第一項第一款之規定沒收之（
      詳最高法院九十六年度台上字第六八六七號判決意旨參照
      ）。依上開說明，於事實欄二（二）所示被告戴又中販入
      之第三級毒品愷他命，其中遭警查扣而未及售出之第三級
      毒品愷他命驗前總毛重為二百七十八．０六公克，其中包
      裝塑膠袋總重四．四九公克，驗出第三級毒品愷他命之純
      度高達百分之九十八，驗前總純質淨重約二六八．０九公
      克，經取其中０．０七公克鑑驗用罄，驗後總純質淨重應
      為二六八．０二公克等情，此有內政部警政署刑事警察局
      九十八年十二月十七日刑鑑字第０九八０一六七一四七號
      鑑定書（詳訴字第五三號卷一第十七頁、第三八頁）在卷
      可稽，故除鑑驗用罄之部分外，應就驗餘部分，依刑法第
      三十八條第一項第一款之規定沒收之。
（四）又按毒品危害防制條例第十八條第一項規定，得諭知沒收
      並銷燬之者，以查獲之毒品及專供製造或施用毒品之器具
      為限，並不及於毒品之外包裝。而毒品外包裝既係用於包
      裹毒品，防其裸露、潮濕，便於攜帶販賣，亦係供販賣毒
      品所用之物，應依毒品危害防制條例第十九條第一項之規
      定宣告沒收之，方屬適法（詳最高法院九十二年度台上字
      第一二八八號、九十二年度台上字第一二七五號、八十九
      年度台上字第四五三一號、八十八年度台上字第五０三三
      號、八十八年度台上字第五０三二號判決意旨）；次按「
      毒品危害防制條例第十九條第一項規定，犯販賣毒品罪者
      ，其供犯罪所用或因犯罪所得之財物，均沒收之。但此並
      無『不問屬於犯人與否沒收之』之特別規定，自應仍有刑
      法第三十八條第一項第三款、第三項前段之適用，即以屬
      於犯人所有者為限，始得沒收之。」（詳最高法院九十四
      年度台上字第四二六五號判決意旨）。查於事實欄二（二
      ）所示扣得之第三級毒品愷他命外，尚有包裝上開第三級
      毒品愷他命八只，合計約四．四九公克，則係被告戴又中
      所有供犯本案販賣第三級毒品罪所用之物，應依毒品危害
      防制條例第十九條第一項之規定宣告沒收。
（五）又按「毒品危害防制條例第十九條第一項規定，犯販賣毒
      品罪者，其供犯罪所用或因犯罪所得之財物，均沒收之。
      但此並無『不問屬於犯人與否沒收之』之特別規定，自應
      仍有刑法第三十八條第一項第三款、第三項前段之適用，
      即以屬於犯人所有者為限，始得沒收之。」（詳最高法院
      九十四年度台上字第四二六五號判決意旨）。查被告戴又
      中所有供犯事實欄一（一）、（二）及事實欄二（一）所
      用之搭配門號0000000000號Sony Ericsson牌
      行動電話一支，為被告戴又中所有，應依毒品危害防制條
      例第十九條第一項之規定宣告沒收，惟其中ＳＩＭ卡一張
      則非被告戴又中所有而係被告戴又中向洗車場之人所借用
      ，業據被告戴又中供明在卷，詳如前述，自不能一併宣告
      沒收。
（六）末按因犯罪依法必須沒收之物，雖已於共犯判決內諭知沒
      收，不論該判決是否確定抑已執行完畢，對於其他共犯之
      判決，仍應再予宣告沒收（詳最高法院八十三年度台上字
      第四三二七號判決意旨）。查事實欄二（一）共犯李國賢
      所有門號0000000000號Nokia牌行動電話一支
      （含ＳＩＭ卡一張），係共犯李國賢所有並供犯本案事實
      欄二（一）所示共同販賣第三級毒品愷他命予胡晏慎所用
      之物，業如前述，亦應併依毒品危害防制條例第十九條第
      一項之規定，併予宣告沒收。
六、不另為無罪之諭知部分：
（一）本件檢察官起訴意旨另略以：被告戴又中於事實欄一（二
      ）所示之時間、地點，係販賣第三級毒品愷他命總計四十
      公克，價金為三萬元予李國賢；另於事實欄二（二）係與
      李國賢共同基於販賣第三級毒品之犯意，除販入第三級毒
      品愷他命四百五十公克外，另販入第三級毒品一粒眠一千
      三百五十顆，因認為被告戴又中前揭行為，係分別涉犯販
      賣第三級毒品罪嫌及共同販賣第三級毒品罪嫌，而與本院
      認定之事實欄一（二）、事實欄二（二）所示之販賣第三
      級毒品、共同第三級毒品之犯行，各具有實質上一罪之關
      係等語。
（二）按犯罪事實應依證據認定之，無證據不得認定犯罪事實，
      又不能證明被告犯罪者，應諭知無罪之判決；另檢察官就
      被告犯罪事實，應負舉證責任，並指出證明方法，刑事訴
      訟法第一百五十四條第二項、第三百零一條及第一百六十
      一條第一項分別定有明文。是以，檢察官對於起訴之犯罪
      事實，應負提出證據及說服之實質舉證責任。倘其所提出
      之證據，不足為被告有罪之積極證明，或其闡明之證明方
      法，無從說服法官以形成被告有罪之心證，基於無罪推定
      之原則，自應為被告無罪判決之諭知（詳最高法院九十二
      年台上字第一二八號判例參照）。而所謂認定犯罪事實之
      證據，係指足以認定被告確有犯罪行為之積極證據而言，
      該項證據自須適合於被告犯罪事實之認定，始得採為斷罪
      資料，如未能發現相當證據，或證據不足以證明，自不能
      以推測或擬制之方法，以為裁判之基礎，又認定不利被告
      之事實，須依積極證據，苟積極證據不足為不利於被告事
      實之認定時，即應為有利於被告之認定，更不必有何有利
      之證據（詳最高法院四十年台上第八六號、七十六年台上
      第四九八六號判例意旨），合先敘明。
（三）經查：
  １、被告戴又中於事實欄一（二）所示之時間，係出售第三級
      毒品愷他命二十公克予李國賢，並由李國賢於事實欄一（
      二）所示之時間，交付價金一萬七千五百元予被告戴又中
      之事實，業據證人李國賢於原審審理時結證明確，詳如前
      述，至被告戴又中雖另有交付第三級毒品愷他命二十公克
      予李國賢，然上開二十公克，係用以出售予胡晏慎所用，
      亦分據證人李國賢於原審審理時、證人胡晏慎於偵查中證
      述明確，足見檢察官起訴認被告戴又中有於事實欄一（二
      ）出售第三級毒品愷他命四十公克並向李國賢收取三萬元
      價金乙節，尚有誤會。
  ２、至被告戴又中雖於原審審理時供述：於事實欄二（二）所
      示之時間，交付第三級毒品愷他命四百五十公克予李國賢
      外，另有交付第三級毒品一粒眠予李國賢，惟被告戴又中
      係供稱：上開第三級毒品一粒眠係之前有人向被告戴又中
      借款，因為還不出來，所以拿一粒眠抵押，不是要販賣一
      粒眠而交付予李國賢等語（詳訴字第五三號卷一第十一頁
      ），足見前揭第三級毒品一粒眠係他人積欠被告戴又中款
      項而供作擔保使用，尚非被告戴又中所有，更難謂係被告
      戴又中係為販賣第三級毒品而販入，況參酌原審蒞庭檢察
      官於原審審理時復就事實欄二（二）之共同販賣第三級毒
      品之犯罪事實縮減為：被告戴又中販入第三級毒品愷他命
      交付予李國賢以供販賣等語（詳訴字第五三號卷二第一一
      七頁），亦即亦認為被告戴又中取得前述第三級毒品一粒
      眠之目的並非係基於販賣之意圖而販入，是尚難徒憑被告
      戴又中將前述第三級毒品一粒眠交付予李國賢即遽以推論
      被告戴又中與李國賢就此部分有共同意圖販賣而販入前述
      第三級毒品一粒眠。
  此外，復查無其他積極證據足資佐證被告戴又中有此部分犯行
  ，參以上開條文及判例意旨，因檢察官起訴意旨認被告戴又中
  此部分與前揭本院認定有罪之部分為實質上一罪關係，爰不另
  為無罪之諭知。
據上論斷，應依刑事訴訟法第三百六十九條第一項前段、第三百
六十四條、第二百九十九條第一項前段，修正前毒品危害防制條
例第四條第三項、第十九條第一項，刑法第二條第一項前段、第
十一條前段、第二十八條、第五十一條第五款、第三十八條第一
項第一款，判決如主文。
本案經檢察官孫冀薇到庭執行職務。
中    華    民    國   100    年    3     月    30    日
                  刑事第十八庭審判長法  官  吳鴻章
                                    法  官  林銓正
                                    法  官  曾淑華
以上正本證明與原本無異。
如不服本判決，應於收受送達後10日內向本院提出上訴書狀，其
未敘述上訴之理由者並得於提起上訴後10日內向本院補提理由書
（均須按他造當事人之人數附繕本）「切勿逕送上級法院」。
                                    書記官  王增華
中    華    民    國   100    年    3     月    30    日
附表一：
 ┌──┬────┬────┬─────┬─────┬────────────────────┐
 │編號│對    象│時    間│地      點│毒品數量／│主        刑        及        從      刑│
 │    │        │        │          │價格（新臺│                                        │
 │    │        │        │          │幣）      │                                        │
 ├──┼────┼────┼─────┼─────┼────────────────────┤
 │一  │李國賢  │九十八年│戴又中當時│十公克／  │戴又中販賣第三級毒品，處有期徒刑伍年貳月│
 │    │        │十月二十│位於基隆巿│七千五百元│。扣案之搭配門號0000000000號之│
 │    │        │五日    │安樂區樂利│          │Sony Ericsson牌行動電話壹支（不含ＳＩＭ │
 │    │        │        │二街六十二│          │卡壹張）、販毒用筆記壹張均沒收，未扣案之│
 │    │        │        │巷六十四號│          │販賣第三級毒品所得財物新臺幣柒仟伍佰元沒│
 │    │        │        │五樓之居住│          │收，如全部或一部不能沒收時，以其財產抵償│
 │    │        │        │處內      │          │之。                                    │
 ├──┼────┼────┼─────┼─────┼────────────────────┤
 │二  │李國賢  │九十八年│戴又中當時│二十公克／│戴又中販賣第三級毒品，處有期徒刑伍年肆月│
 │    │        │十一月八│位於基隆巿│一萬五千元│。扣案之搭配門號0000000000號之│
 │    │        │日      │安樂區樂利│          │Sony Ericsson牌行動電話壹支（不含ＳＩＭ │
 │    │        │        │二街六十二│          │卡壹張）、販毒用筆記壹張均沒收，未扣案之│
 │    │        │        │巷六十四號│          │販賣第三級毒品所得財物新臺幣壹萬伍仟元沒│
 │    │        │        │五樓之居住│          │收，如全部或一部不能沒收時，以其財產抵償│
 │    │        │        │處內      │          │之。                                    │
 ├──┼────┼────┼─────┼─────┼────────────────────┤
 │三  │胡晏慎  │九十八年│基隆巿東方│二十公克／│戴又中共同販賣第三級毒品，處有期徒刑伍年│
 │    │        │十一月十│帝景大樓之│二萬元，胡│參月。扣案之搭配門號0000000000│
 │    │        │四日    │」ＯＫ便利│晏慎僅交付│號之Sony Ericsson牌行動電話壹支（不含Ｓ │
 │    │        │        │商店」前  │價金五千元│ＩＭ卡壹張）、搭配門號000000000│
 │    │        │        │          │予戴又中、│一號之Nokia牌行動電話壹支（含ＳＩＭ卡壹 │
 │    │        │        │          │李國賢    │張）均沒收，未扣案之共同販賣第三級毒品所│
 │    │        │        │          │          │得財物新臺幣伍仟元與李國賢連帶沒收，如全│
 │    │        │        │          │          │部或一部不能沒收時，以其與李國賢之財產連│
 │    │        │        │          │          │帶抵償之。                              │
 ├──┼────┼────┼─────┼─────┼────────────────────┤
 │四  │已經販入│九十八年│臺北市忠孝│四百五十公│戴又中共同販賣第三級毒品，處有期徒刑伍年│
 │    │而尚未及│十一月十│東路四段「│克／尚未及│陸月。扣案之第三級毒品愷他命捌包（驗餘總│
 │    │售出    │八日販入│統領百貨」│售出      │純質淨重貳陸捌點零貳公克）併同難以完全析│
 │    │        │        │樓下之「Ｌ│          │離之包裝袋捌只（約肆點肆玖公克）均沒收。│
 │    │        │        │ＵＸＹ」夜│          │                                        │
 │    │        │        │店        │          │                                        │
 └──┴────┴────┴─────┴─────┴────────────────────┘
附表二：
 ┌──┬────┬────┬─────┬─────┐
 │編號│對  象  │時  間  │地  點    │毒品數量／│
 │    │        │        │          │價格（新臺│
 │    │        │        │          │幣）      │
 ├──┼────┼────┼─────┼─────┤
 │一  │馬郁涵  │九十八年│基隆巿義二│約０．七公│
 │    │        │十月二十│路山樓卡拉│克／      │
 │    │        │六日晚間│ＯＫ      │六百元    │
 │    │        │二十時三│          │          │
 │    │        │十分許  │          │          │
 ├──┼────┼────┼─────┼─────┤
 │二  │馬郁涵  │九十八年│基隆巿義二│約０．七公│
 │    │        │十月二十│路山樓卡拉│克／      │
 │    │        │七日凌晨│ＯＫ      │六百元    │
 │    │        │三時許  │          │          │
 ├──┼────┼────┼─────┼─────┤
 │三  │馬郁涵  │九十八年│基隆巿義二│一公克／  │
 │    │        │十月二十│路山樓卡拉│一千元    │
 │    │        │八日晚間│ＯＫ      │          │
 │    │        │二十二時│          │          │
 │    │        │五十三分│          │          │
 │    │        │許      │          │          │
 ├──┼────┼────┼─────┼─────┤
 │四  │馬郁涵  │九十八年│基隆巿南榮│一公克／  │
 │    │        │八月二十│新村之「Ｏ│一千元    │
 │    │        │九日下午│Ｋ便利商店│          │
 │    │        │十五時十│」        │          │
 │    │        │六分許  │          │          │
 ├──┼────┼────┼─────┼─────┤
 │五  │馬郁涵  │九十八年│基隆巿信二│一公克／  │
 │    │        │十月三十│路、義二路│一千元    │
 │    │        │日凌晨一│口        │          │
 │    │        │時十九分│          │          │
 │    │        │許      │          │          │
 ├──┼────┼────┼─────┼─────┤
 │六  │馬郁涵  │九十八年│基隆巿愛一│一公克／  │
 │    │        │十月三十│路紅蘋果酒│一千元    │
 │    │        │日凌晨四│店        │          │
 │    │        │時四十八│          │          │
 │    │        │分許    │          │          │
 ├──┼────┼────┼─────┼─────┤
 │七  │馬郁涵  │九十八年│基隆巿南榮│二公克／  │
 │    │        │十一月九│新村之「Ｏ│二千元    │
 │    │        │日下午十│Ｋ便利店店│          │
 │    │        │五時二十│」        │          │
 │    │        │分許    │          │          │
 ├──┼────┼────┼─────┼─────┤
 │八  │馬郁涵  │九十八年│基隆巿南榮│二公克／  │
 │    │        │十一月十│新村之「Ｏ│二千元    │
 │    │        │二日下午│Ｋ便利店店│          │
 │    │        │十八時十│」        │          │
 │    │        │九分許  │          │          │
 ├──┼────┼────┼─────┼─────┤
 │九  │馬郁涵  │九十八年│基隆巿信一│一公克／  │
 │    │        │十一月十│路好樂迪  │一千元    │
 │    │        │三日凌晨│ＫＴＶ    │          │
 │    │        │一時五十│          │          │
 │    │        │分許    │          │          │
 ├──┼────┼────┼─────┼─────┤
 │十  │馬郁涵  │九十八年│基隆巿仁一│二公克／  │
 │    │        │十一月十│路之「必勝│二千元    │
 │    │        │六日下午│客比薩店」│          │
 │    │        │十八時十│          │          │
 │    │        │九分許  │          │          │
 ├──┼────┼────┼─────┼─────┤
 │十一│馬郁涵  │九十八年│基隆市深澳│一公克／  │
 │    │        │十一月十│坑路之「大│一千元    │
 │    │        │七日凌晨│樹公釣蝦場│          │
 │    │        │零時四十│」        │          │
 │    │        │八分許  │          │          │
 ├──┼────┼────┼─────┼─────┤
 │十二│馬郁涵  │九十八年│基隆巿仁一│二公克／  │
 │    │        │十一月十│路之「必勝│二千元    │
 │    │        │八日晚間│客比薩店」│          │
 │    │        │二十一時│          │          │
 │    │        │四十分許│          │          │
 ├──┼────┼────┼─────┼─────┤
 │十三│馬郁涵  │九十八年│基隆巿南榮│一公克／  │
 │    │        │十一月十│新村之「Ｏ│一千元    │
 │    │        │九日晚間│Ｋ便利店店│          │
 │    │        │十九時六│」        │          │
 │    │        │分許    │          │          │
 └──┴────┴────┴─────┴─────┘
附錄本案論罪科刑法條：
修正前毒品危害防制條例第4條第3項：
製造、運輸、販賣第三級毒品者，處五年以上有期徒刑，得併科
新臺幣五百萬元以下罰金。